【裁判字號】    92,上易,230
【裁判日期】    921105
【裁判案由】    拆屋還地
【裁判全文】
臺灣高等法院臺中分院民事判決  九十二年度上易字第二三○號
      上  訴  人    乙  ○
      訴訟代理人    丙○○
      複  代理人    甲○○
      被  上訴人    戊○○即.
                    丁○○
右當事人間請求拆屋還地事件，上訴人對於民國九十二年三月十八日臺灣彰化地方法
院九十一年度訴字第七三七號第一審判決提起上訴，經本院於九十二年十月二十二日
言詞辯論終結，判決如下：
      主      文
上訴駁回。
第二審訴訟費用由上訴人負擔。
      事實及理由
甲、聲明：
一、上訴人方面：
    （一）、原判決不利於上訴人部分廢棄。
    （二）、被上訴人在第一審之訴駁回。
    （三）、第一、二審訴訟費用由被上訴人負擔。
二、被上訴人方面：
    （一）、上訴駁回。
    （二）、第二審訴訟費用由上訴人負擔。
乙、得心證之理由：
一、本件被上訴人主張：
    (一)坐落彰化縣鹿港鎮○○段第一三一０號（重劃前為海埔厝段海埔厝小段第二七
      七－一號）土地原為訴外人施健偉、施妙玲、林淑貞（以下簡稱林淑貞等人）
      所有，後經原審以八十九年度執字第一二六六五號強制執行事件實施拍賣，由
      被上訴人在九十一年四月十五日拍定，取得所有權，上訴人在此之前，雖已在
      該土地上建造如附圖（更正後）所示鋼筋混凝土造三層樓房（地面層面積二一
      三．六六平方公尺、第二層面積二一三．六六平方公尺、第三層面積一二四．
      ０六平方公尺，附屬建物地面層及第二層鋼筋混凝土造雨遮面積各三九．四六
      平方公尺），而占有整筆土地，但據聞該建物之基地是原地主同意無償供其使
      用，為使用借貸關係，不能據以對抗被上訴人，故對被上訴人而言，上訴人係
      無權占有使用系爭土地，爰依民法第七百六十七條規定，請求上訴人拆除建物
      ，並交還土地。
    (二)上訴人占有系爭土地，獲得相當於租金之不當利益，併請求上訴人自九十一年
      四月十六日起，至交還土地之日止，按年給付被上訴人新臺幣（下同）二萬三
      千八百元的不當得利（原審判決上訴人應自九十一年四月十七日起，至交還土
      地之日止，按年應給付一萬一千四百二十四元，被上訴人就其敗訴部分，未據
      上訴而告確定）。
    (三)上訴人辯稱伊蓋系爭建物，係經過前地主施秋文生前同意，被上訴人是經原審
      拍賣前共有人林淑貞等人所有坐落彰化縣鹿港鎮○○○段（小段）第二七七之
      一號面積七００平方公尺而向原法院拍定，林淑貞等人之產權是繼承自施秋文
      ，上訴人前曾訴請原審判決林淑貞等人應出具建築使用同意書，雖經台灣高等
      法院台中分院以八十六年度上字第四０八號判決上訴人勝訴，但查該判決僅判
      決林淑貞等人應就系爭土地如判決附圖所示甲部分面積０‧００七０公頃土地
      出具建築使用同意書予上訴人而已，惟上訴人實際建築之地板面積即達二一三
      ．六六平方公尺之譜，而上訴人當初依實施區域計劃地區建築管理辦法第五條
      規定，在各種用地內申請建造自用農舍者，建築面積不得超過其耕地面積百分
      之十，系爭土地面積為七００平方公尺，依法只能興建七十平方公尺，可見上
      訴人對於其餘之面積即屬違章之違建物，自不能主張有權占有，該判決之所以
      判決上訴人勝訴之理由略以：「施健偉等既繼承貸與人即被繼承人施秋文而取
      得系爭土地所有權，因而繼受與上訴人間就該土地使用借貸建築房屋居住之權
      利義務，且上訴人在向施秋文所借用之系爭土地上建築房屋居住，經彰化縣鹿
      港鎮公所通知補辦建照手續，依前開說明，基於誠實信用及補充之契約解釋，
      以完全滿足給付上利益，使上訴人獲得借用物之使用利益，被上訴人等自負有
      交付必要文件即出具使用該土地同意書與上訴人之義務（協力義務）」。按最
      高法院八十六年台上字第九四號判決要旨：「『土地使用權證明書』僅有債之
      效力，存在於出具者與被證明者之間，原審援引本院四十八年度台上字第一四
      五七號判例，謂：本於該判例意旨，如基地之所有權人曾書立土地使用同意書
      ，概括同意他人在其基地上建築房屋，其間雖無地上權之設定，除特別情事外
      ，自應推定其於書立同意書之時，即默許日後取得房屋所有權之人或占有人，
      以使用房屋之目的使用該土地云云，無論上開判例係指土地及房屋同屬一人，
      而將土地及房屋分開同時或先後出賣之情形而言，與本件情節似有不同，且所
      謂『概括同意』，係何所指，尚欠明瞭，就本案言，如係指地主同意吳長達使
      用系爭土地建屋，如上所述，應僅係地主與吳長達間之債權債務關係而已，其
      效力是否及於自吳長達輾轉受讓之第三人，似非無疑，原審稱：由於吳長達係
      得朱洋波等土地共有人之同意而興建系爭房屋，是以輾轉自吳長達取得系爭房
      屋之林根誥，以及依繼承關係取得系爭房屋之林世治，即均屬有權占有系爭土
      地，而非無權占有云云，其法律上之見解亦欠允當。」，可見土地使用權證明
      書僅有債之效力，僅存在於出具者與被證明者之間，不能對抗其後取得土地之
      所有權人，兩造間並無借貸關係，被上訴人並無承受施秋文之義務，因被上訴
      人並非施秋文之繼承人。
    (四)最高法院六十九年台上字第二０五四號判決要旨：「被上訴人係於法院執行程
      序中，依法得標，拍賣公告中既未標明買受人應承受原所有人之義務，即無所
      謂按占有現狀拍賣，上訴人仍可繼續占用，至於被上訴人標得後，法院未將上
      開房屋點交，係因上訴人並非執行事件之債務人，不得對之執行之故，並不影
      響被上訴人對之行使其所有權。」，最高法院七十一年台上字第一二六號判決
      要旨：「系爭土地與房屋原非同一人所有，不能因被上訴人向法院承受土地時
      明知地上有上訴人之房屋，而推斷其默許上訴人繼續使用其地，或謂其有地上
      權。」，故不能以拍賣公告不點交，被上訴人即不能行使所有權。查上訴人在
      林淑貞先前起訴請求上訴人拆屋交地事件，及上訴人訴請林淑貞同意建築事件
      ，纏訟數年之久，上訴人均一再主張伊對系爭土地有使用借貸關係，從未主張
      曾向施秋文承租系爭土地之事實，迨八十六年四月二日林淑貞等人將坐落彰化
      縣鹿港鎮○○段○○段）第五二六之三二號土地應有部分二分之一出賣予被上
      訴人，上訴人才向原審對被上訴人及林淑貞等人提起確認優先承買權存在事件
      ，主張伊對施秋文有承租權，查租賃權之效力強於使用借貸關係，租賃關係有
      民法第四百二十五條準物權之效力，反觀使用借貸則僅存在於特定債權人之間
      ，最高法院五十九年台上字第二四九０號判例參照。如上訴人對系爭地有租賃
      關係存在，則為何不及早主張﹖上訴人雖辯稱當時律師向伊說租賃關係無書面
      契約較難證明，不如主張有借貸較易成立，遂在同意建築及拆屋交地二案未主
      張租賃關係存在云云；但查上訴人如主張非無權占有，即應就其有權占有之事
      實負舉證之責，不因租賃或借貸而有別，況上訴人於該二案及本案所請求傳訊
      之證人大致均相同，為何彼等在作證時均未提及有付租金之事實，可見上訴人
      之辯解，顯不足採。上訴人主張其對系爭土地有租賃關係存在，並舉證人施三
      郎及施廷聰作證，但查施三郎於原審八十七年度訴字第七五三號，原告乙○及
      被告許秀汝（即戊○○）、林淑貞等人間請求確認優先承買權存在事件乙案證
      稱「大約在七十六年就沒有拿錢了」，此即與伊在原審所證至八十二、三年後
      ，就沒有再拿租金乙節，先後矛盾，伊在該案證稱「民國六十六年間，乙○向
      我們承租，以食米七百台斤，或吃不完即以錢補貼給我們，怕吃不完，放久會
      壞掉，一個月拿二、三次，不定時，缺錢就向他拿，以米價折算，有時候拿過
      頭」，與伊在原審稱施秋文在結婚前都是拿現金，結婚後就拿白米，彼此亦矛
      盾。
    (五)依有關兩造及林淑貞間之訴訟判決認定之事實，略述如后：
      原審八十三年訴字第五一五號林淑貞與上訴人間請求拆屋交地事件，以施秋
        文於生前曾同意上訴人在系爭土地建屋，自非無權占有，而駁回林淑貞之訴
        ，請參閱該判決最後一頁之結論。
      該案第二審之案號為八十三年上字第八一五號維持原判，認為是施秋文生前
        有贈與上訴人使用之意思，即非無權占有，該案經最高法院以八十三年上字
        第八一五號發回更審，經鈞院以八十五年上更(一)字第二八號判決駁回林淑貞
        之上訴，認為有使用借貸之關係，林淑貞不能證明其有何不可預知之情事需
        用系爭土地，終止借貸契約無理由，而駁回其上訴。
      上訴人旋對林淑貞等人請求同意使用土地，經原審以八十六年訴字第一六一
        號判決駁回上訴人之訴，其見解認為雙方之使用借貸關係已生效力，惟林淑
        貞等人得拒絕出具土地使用同意書，無積極意思表示同意上訴人使用之義務
        ，該案經鈞院以八十六年上字第四０八號判決認為在七十平方公尺範圍內，
        林淑貞等人有出具建築使用同意書予上訴人之義務，其他部分則被駁回，該
        判決亦認為施秋文與上訴人間就系爭土地有使用借貸關係存在，由此可見，
        上訴人對系爭土地蓋房屋部分，確有使用借貸關係存在。
      上訴人前曾對被上訴人請求確認優先承買權存在（原審八十七年訴字第一七
        三號），該案經原審以證人施三郎、施天送等之證言均不足採，認為無租賃
        關係，而駁回上訴人之訴，經上訴人向鈞院（案號為八十八年上字第一九八
        號）提出上訴，亦被駁回，可見上訴人仍不能證明對系爭地有租賃關係存在
        ，充其量應認為只有蓋屋部分有使用借貸關係存在。
    (六)查原審九十一年訴字第六一七號判決被上訴人敗訴之理由之一，為被上訴人既
      於原審八十七年重訴字第一七三號請求返還價金事件乙案，主張解除其與林淑
      貞等人間之買賣契約，請求返還價金，而於鈞院八十八年上字第一九八號確認
      優先承買權存在乙案，復承認上訴人之優先承買權，同意由上訴人以同一買賣
      條件承買，則依誠實信用原則，被上訴人於該案自不得就上訴人於該筆土地上
      有無租賃權存在一節為相反之主張，該判決之理由似是而非，因被上訴人雖與
      林淑貞等人就該筆土地解除契約而請求林淑貞等人返還價金，但查林淑貞等人
      迄未返還價金，則被上訴人自得行使所有權，以便使用收益。查最高法院六十
      八年台上字第三０三三號判決要旨：「上訴人主張系爭房屋所有權登記出於通
      謀虛偽一節，查此項登記在未經塗銷前仍有其絕對之效力，被上訴人基於所有
      權人地位，自得請求上訴人返還房屋。」、最高法院七十年台上字第三四０二
      號判決要旨：「依土地法所為之登記，有絕對真實之公信力，縱使登記原因有
      無效之情形，在該登記未塗銷以前，其登記仍不失其效力。本件訟爭房屋既已
      登記為被上訴人所有，就令其有無效之原因，在原所有人未請求塗銷該登記，
      且已塗銷以前，尚難謂被上訴人無權請求上訴人遷還該房屋二樓。」，被上訴
      人既享有所有權，則豈能無排除侵害之權，又上訴人與林淑貞等人雖於鈞表示
      願以同一買賣之條件讓上訴人承買，此並非表示承認上訴人對系爭土地有承租
      權，只是為了息事寧人，為免訟累，在法院之勸和下願讓上訴人承買，此為和
      解所為之讓步，怎能作為不利之證據，況上訴人還是不願依同一價錢承買，既
      不願承買，則怎能謂被上訴人即無權行使所有物返還請求權。又查該判決所採
      信之證人施三郎、施天送、許宗雄等人之證言，均未為原審八十七年訴字第七
      五三號民事判決所採信，該判決認為據該等人之證言，仍不能證明租賃契約已
      成立，蓋租賃契約必需對租賃標的物及租金有明確地約定，始能成立，詎原審
      前開判決竟為相反地認定，其採證顯有問題，況該證人所證者為訴外另筆田地
      ，並非就系爭地而作證，其效力顯不及於系爭土地，而本案土地上訴人前與林
      淑貞等人纏訟數年之久，上訴人均一再主張是使用借貸，而從未主張有租賃關
      係，豈能出爾反爾，又主張有租賃關係。
    (七)系爭土地之面積達０‧０七００公頃，又坐落彰化縣鹿港鎮○○段顏厝小段五
      二六之三二號田地面積０‧五四七五公頃，施秋文之持分為二分之一，面積達
      ０‧二七三七公頃，三分多地之田地依三七五減租條例之規定，亦不可能一年
      之租金才區區三百五十台斤，是證人之證言顯違情悖理。至上訴人雖辯稱在訴
      訟時之所以主張使用借貸關係，而不主張租賃關係，是因為律師向伊說主張使
      用借貸關係較好，但查租賃關係有準物權之效力，主張租賃關係仍可占用土地
      及蓋房屋，主張租賃關係及使用借貸均需舉證，上訴人既有證人，則為何當初
      不舉彼等為證，主張租賃關係對上訴人反而有利，如有租賃關係，為何當初不
      抗辯，可見上訴人主張對系爭地有租賃關係，顯不足採。
    (八)被上訴人訴請上訴人交還訴外土地，雖經判決被上訴人敗訴，但二案之訴訟標
      的不同，該案之判決顯不能拘束本案，況該案主要是以被上訴人業已與林淑貞
      等人已就買賣標的物解除契約，該買賣標的物理應返還林淑貞等人，竟不還林
      淑貞等人，蓄意對上訴人行使所有權認為被上訴人違反誠信原則，該判決顯有
      誤解。查違反誠信原則者乃是林淑貞等人，而非被上訴人，因林淑貞等人於判
      決後，並未主動返還被上訴人分文，則被上訴人難道不能行使所有權，俾從不
      動產之使用中獲益，以彌補被上訴人之損失﹖該案又認為在上訴人確認優先權
      事件乙案，第一審判決上訴人敗訴，第二審之理由是以被上訴人在該案及林淑
      貞等人均已表示願以同一之價格讓上訴人優先承買，此是被上訴人及上訴人聽
      法官之勸諭，而所作退讓之意思表示，並不能作為被上訴人及林淑貞等人已承
      認上訴人有租賃權存在，特此敘明。查使用借貸與租賃關係之法律關係原本即
      不同，上訴人既在原審八十六年訴字第一六一號及鈞院八十六年上字第四０八
      號請求同意使用土地事件乙案，既一再強調是使用借貸關係而占有系爭土地，
      則上訴人焉能再翻異其詞，主張是租賃關係而占有。
    (九)最高法院四十二年台上字第一三０六號判例要旨：「訴訟標的之法律關係，於
      確定之終局判決中經裁判者，當事人之一造以該確定判決之結果為基礎，於新
      訴訟用作政擊防禦方法時，他造應受其既判力之拘束，不得以該確定判決言詞
      辯論終結前，所提出或得提出而未提出之其他攻擊防禦方法為與該確定判決意
      旨相反之主張，此就民事訴訟法第三百九十九條第一項規定之趣旨觀之甚明。
      」、最高法院八十八年台上字第二二三０號判決要旨：「按法院於確定判決理
      由中，就訴訟標的以外當事人所主張之重要爭點本於當事人辯論之結果已為判
      斷時，除有顯然違背法令，或當事人已提出新訴訟資料足以推翻原判斷之情形
      外，同一當事人就與該重要爭點有關所提起之他訴訟，不得再為相反之主張，
      法院亦不得作相反之判斷，以符民事訴訟法上之誠信原則。」，上訴人與林淑
      貞等人就該案之訴訟既已認定為同意使用關係，則上訴人在新訴訟用作防禦方
      法時，即不得以該確定判決意旨相反之主張非使用借貸關係是租賃關係，況其
      主張租賃關係是指案外地之訴訟，而非指系爭土地。又最高法院八十四年台上
      字第二六二七號判決要旨：「租賃與使用借貸，均係將物交付他人使用，其區
      別主要在於使用人是否支付代價予交付人，故如土地所有人將土地交付他人使
      用，僅由使用人負擔於收受稅單後代為繳納稅捐，並非以之為使用土地之代價
      者，仍屬無償之使用借貸，即所謂附負擔之使用借貸。」、最高法院八十三年
      台上字第三０七七號判決要旨：「租賃物及租金為租賃契約之要素，必出租人
      與承租人對租賃物及租金有具體而確定之意思表示一致，始能成立租賃契約，
      尚難單憑曾代繳稅課一端，遽認代繳人與物之所有人間有租賃關係存在。查上
      開地價稅金額不一，已如前述，原審又未敘明兩造有關於基地租賃之租金若干
      或如何確定一節已為一致之意思表示，即依上開李文全繳納十四期地價稅之事
      實，遽認兩造已將三一五－一號土地之耕地租約，變更為基地租賃云云，亦嫌
      速斷。」，可見不能以代繳稅賦，即認為成立租賃關係，代繳稅賦只能認為附
      負擔之使用借貸，租賃關係之成立，仍需雙方就租賃物及租金有具體而確定之
      意思表示一致，始能成立，上訴人仍不能舉證伊對系爭地有租賃關係存在。
    (十)退一萬步言之，即使施秋文生前同意上訴人在系爭地建屋，但建屋之部分僅一
      小部分而已，對其他空地部分，上訴人舖設水泥地部分仍不能對抗被上訴人，
      因施秋文並未同意其舖設水泥使用，況系爭地是為農牧用地，查新修正之農業
      發展條例第三十一條規定「耕地之使用，應符合區域計畫法或都市計畫法土地
      使用分區管制之相關法令規定，始得辦理所有權移轉登記。但因繼承或法院拍
      賣而移轉者，不在此限。」、第三十二條規定「主管機關對農業用地之違規使
      用，應加強稽查，並應設農地違規使用稽查單位。為加強農地違規使用之稽查
      ，中央主管機關得訂定農地違規使用檢舉獎勵辦法。」，舊農業發展條例第十
      三條規定「耕地及其他依法供農業用地使用之土地，於劃定或變更為非農業使
      用時，應先徵得農業主管機關同意。」、第十四條規定「公私有農業用地，均
      應依照土地可利用限度使用，並依其需要，實施水土保持處理及維護超限度使
      用或怠於水土保持處理者，依法強制使用人變更或實施之。低度利用而具有開
      發潛力之大面積地區，政府得指定單位負責規劃並輔導其利用。」，系爭土地
      是農牧用地，上訴人舖設水泥，當作建地使用，顯然違背農業發展條例之禁止
      規定，故其舖設水泥顯不合法，不能對抗上訴人。
二、上訴人對於占有系爭土地，並建造三層樓房之事實，固不加爭執，然否認為無權
    占有，並以下列諸項置辯：
    (一)系爭土地原是其父施萬來所有，在施萬來過世後，本應分歸上訴人所得，但因
      分割遺產錯誤，登記為其弟施秋文所有，後來上訴人約在六十六年間起，向施
      秋文承租系爭土地作為養魚使用，並且在七十五年間，獲得施秋文同意在土地
      上建造房屋，直到八十二年間，施秋文過世前，更同意將土地贈與上訴人，然
      其妻林淑貞在施秋文過世，繼承取得系爭土地後，不但不辦理登記給上訴人，
      反而一再以上訴人無權占有為由，訴請原審判決拆屋還地遭敗訴確定後，與被
      上訴人通謀虛偽意思表示，彼等二人先就彰化縣鹿港鎮○○段顏厝小段第五二
      六－三二號田地假裝買賣，侵害上訴人之優先購買權，再由被上訴人解除買賣
      契約，並訴請原審判決林淑貞應返還價金勝訴確定，取得不實執行名義，持以
      聲請拍賣系爭土地而以惡意高價拍定取得後，立即提起本訴，其目的係在幫敗
      訴確定之林淑貞取回系爭土地，顯見被上訴人所為，乃權利濫用，有悖誠信原
      則，依法無效，而上訴人對於系爭土地既有租賃權，即非無權占有云云。
    (二)上訴人有租賃權存在之證據與理由如下：
      證人施三郎已到案證述明確「施秋文還有我所繼承的土地，都出租給乙○」
        ，尤其就當時葉亮所提議全部租金以實拿七百台斤白米部分，此租金總額之
        基準，於各案證詞始終如一無瑕疵，該證詞自堪信為真實。
      證人施廷龍亦到案證述明確「曾經聽他說要向他哥哥乙○拿取租金，也曾經
        看過施秋文向乙○拿米，也聽他提及土地有租給乙○，也有聽過乙○提及向
        施秋文租地」，謹互核該二人證詞，與經隔離詢問乙○之陳述互相符合，益
        足證並無串證，而堪採信。
      上訴人有代納系爭土地之全部稅金，也留存有收據，此事實林淑貞並不否認
        。稅金要非約定是租金一部分，何須代納？自堪佐證上訴人有承租之事實。
      全部租金一千台斤稻穀，折算為白米七百台斤，符合三七五減租條例租金額
        。
      林淑貞承認施秋文生前名下全部土地房屋由上訴人使用之事實，雖被上訴人
        主張田地部分上訴人是無權占有，茲法院判決確定上訴人有租賃權，亦即本
        件被上訴人不能向上訴人請求交還田地（見卷存原審九十一年度訴字第六一
        七號判決書）。被上訴人與林淑貞自始慣將上訴人是租賃說成無權占有，衡
        情上訴人既使用全部土地，應無只承租田地不及於全部之理？魚池地上訴人
        也有承租，自堪信為真實。
    (三)被上訴人與林淑貞是通謀虛偽假裝買賣與假裝解除買賣契約，證據與理由如下
      ：
      田地部分買賣價金不實：
        (1)依買賣契約書中所載，帳面上給付之買賣價金已減少一百九十萬元，雖舉
          證人柯添財代書結證短少之款四張支票，確有當其面前交付，契約書中漏
          載云云。惟其所稱四張支票中之一張早已被提示留存在銀行，被上訴人豈
          能再拿出當其面前交付？且與被上訴人稱支票是二張互不相符，顯是偽證
          。
        (2)林淑貞在本件之證述或他案陳述，就尾款是三十七萬多元或四百多萬元根
          本弄不清楚，或稱在員林鎮柯添財代書處給付支票，或稱以轉帳方式轉入
          我帳戶中，前後不一；再互核施金水在他案所稱尾款是在鹿港鎮田邊點交
          當場拿支票，與柯添財代書共三人所稱，無一符合。
        (3)買賣價金約一千萬元，如此鉅款，林淑貞如何花用會討不回來？此資金流
          向林淑貞說要回去查帳簿，卻石沉大海，無法回報？足證被上訴人並無真
          正給付林淑貞買賣價金。
        (4)請命被上訴人與林淑貞二人提出金融帳簿，當可明所謂付款是真實或僅作
          帳面，或林淑貞所收款全部回籠於被上訴人處。
        (5)是以買賣是假裝的，否則豈有無法明白交代給付價金之事實，並教唆柯添
          財代書偽證之必要。
      假裝解除買賣契約：
        (1)契約解除後，買賣雙方互負回復原狀義務，此項義務應是同時履行並非得
          求對方先為履行。本件被上訴人訴訟代理人黃精良律師當庭稱「錢如全部
          返還，產權即還給她」，林淑貞也當庭稱「請求交還土地事，我有問律師
          說不行」，依被上訴人與林淑貞雙方律師均無視法律明定，互裝迷糊，變
          成土地被上訴人不必交還，而林淑貞也不能要求交還，豈有此歪理？僅此
          一端足證是假裝解除買賣契約。
        (2)應有部分是潛在的，故應有部分之買賣不能請求交付特定部位，被上訴人
          與林淑貞均明知並無分管田地，卻約定點交特定部位？足證是勾串故意造
          成林淑貞有違約事實，可藉口解約。
        (3)參酌原審九十一年度訴字第六一七號交還土地事件判決書記載，被上訴人
          與林淑貞也明知田地是出租給上訴人，卻約定無出租，足證也是勾串故意
          造成林淑貞有違約事實，可藉口解約。
        (4)被上訴人與林淑貞固互無法舉證已付清尾款，卻共稱已付清買賣價金，益
          證是勾串。
        (5)是以假裝解除買賣契約，目的在矇騙法院，取得虛假債權執行名義，可進
          行以合法掩飾非法，以拍賣方式取得系爭魚池地。
      被上訴人故意以離譜高價拍定本件魚池地：
        法院所定底價是二百二十萬元，但被上訴人第一次拍賣時，就以離譜高價五
        百六十萬元投標拍定，同時拍賣之國宅卻流標。被上訴人既名下尚握有田地
        產權名義，債權擔保已足，不惜以離譜高價拍定本件魚池地，即提起本訴，
        目的是在代替敗訴確定林淑貞討回土地，專以損害上訴人為目的，昭然若揭
        。
    (四)被上訴人與林淑貞假裝買賣不法之所為，與本件請求拆屋還地事件具有關聯性
      ：
      查「權利之行使，不得違反公共利益，或以損害他人為主要目的。行使權利，
      履行義務，應依誠實及信用方法」、「表意人與相對人通謀而為虛偽意思表示
      者，其意思表示無效」、「法律行為，違反強制或禁止之規定者，無效」、「
      因故意或過失不法侵害他人之權利者負損害賠償責任」、「造意人及幫助人視
      為共同行為人」，民法第一百四十八條、第八十七條、第七十一條、第一百八
      十四條、第一百八十五條規定甚明。誠信原則，應適用於任何權利之行使及義
      務之履行，立法理由中已明示其旨。
      被上訴人與林淑貞共同假裝買賣田地時：
        「假裝買賣係由雙方通謀所為之虛偽意思表示，依民法第八十七條第一項之
        規定當然無效」，最高法院著有二十七年上字第三一九五號判例。買賣既無
        效，繼之因假裝解除契約所取得返還價金確定判決，並強制執行拍定扺價而
        取得本件魚池地產權，及提起本訴請求拆屋還地事件等之法律行為，亦均因
        違反誠信原則統歸於無效，故被上訴人提起本訴，即無理由。
      假定被上訴人與林淑貞就田地是真買賣假價金時：
        系爭田地承租人即上訴人與共有人施三郎依法均有優先購買權，而承租人之
        優先購買權具物權效力，如未獲通知可訴求塗銷已為之所有權登記。所謂依
        同樣條件優先購買之權，出賣人之通知自應以真實之價金為準，否則，即非
        依同樣條件矣。被上訴人與林淑貞係通謀以不真實之價金通知上訴人與施三
        郎，故被拒絕之，自與未通知優先購買無異。縱認被上訴人是真買賣假價金
        ，除已侵害上訴人優先購買權依法無效外，又續行假裝解除契約，取得不實
        執行名義，惡意高價拍定取得系爭魚池地，核其目的在幫敗訴確定林淑貞取
        回魚池地，被上訴人之手段仍是權利濫用，有悖誠信原則。
    (五)就被上訴人辯論意旨狀中之所指，綜合駁斥如下：
      被上訴人指最高法院判決認不能以代繳稅賦，即認為成立租賃關係，惟查該
        判決中已明示，租賃與使用借貸區別，只要在於使用人是否支付代價予交付
        人，上訴人已舉證，系爭租金是明確約定實拿精白米共七百台斤，並說明當
        初定此租額之因素，所謂實拿白米就是包括已扣除稅金與損害貼補等，上訴
        人並非主張僅代納稅金當租金，被上訴人容有誤會。
      被上訴人指上訴人在系爭土地鋪設水泥當作建地使用，違反農業發展條例云
        云，惟查租賃關係之存否與違法使用是兩回事，違反租約內容與違反建築管
        理規定或農發條例也是兩回事，上訴人是在原地主施秋文生前得其同意建屋
        為現狀，自無違反租約內容可言。
      被上訴人在九十一年十二月十二日原審辯論意旨狀中第九、十頁中指證人施
        三郎所證矛盾不實云云，惟查總結證人係略稱「租金食米七百台斤，米吃不
        完就換現金，八十二、三年後因林淑貞興訟就未再拿租金」，此證言完全符
        合事實，豈有矛盾？被上訴人又在斷章取義了。
      被上訴人本件是使用借貸關係，已有既判力，上訴人不得再主張是租賃云云
        ，惟最高法院九十一年度台上字第二五四三號判決指出：「按民事訴訟法第
        四百條第一項規定確定判決之既判力，惟於判決主文所判斷之訴訟標的，始
        可發生。若訴訟標的以外之事項，縱令與為訴訟標的之法律關係有影響，因
        而於判決理由中對之有所判斷，除同條第二項所定情形外，尚不能因該判決
        已經確定而認此項判斷有既判力。又認定事實應憑證據，法院採為判決基礎
        之資料，並應提示兩造為適當辯論後，始得本於辯論之結果加以斟酌，以為
        判斷事實真偽之依據，此觀民事訴訟法第二百二十二條第一項規定自明。原
        判決以所謂『爭點效』之理論，認兩造間另案請求給付貨款事件，對於重要
        爭點，即系爭買賣價金已否付清？上訴人能否解除買賣契約？各節，於確定
        判決理由中所為之判斷，法院及當事人不得任作相反之判斷或主張，不啻謂
        另件確定判決理由中就當事人間重要之爭執所為之判斷，對本件訴訟亦有拘
        束力，揆之首揭說明，於法已欠允洽。再者，原審為事實審法院，倘依自由
        心證法則，以該確定判決認定之事實為判決之基礎，亦應就其斟酌調查該確
        定判決認定事實之結果所得心證之理由，記明於判決，方屬合法。」，查上
        訴人已說明確定判決中，並無認定上訴人沒有租賃關係，且該件當事人是上
        訴人與林淑貞，與本件當事人不同，被上訴人誤會「爭點效」之理論與適用
        性，從而鈞院自可作上訴人有租賃關係存在之判斷。
      上訴人與林淑貞就系爭魚池地之確定判決理由中僅稱：「本件被上訴人已證
        明其佔用系爭土地係經上訴人之被繼承人施秋文同意，而上訴人所主張終止
        使用借貸契約又非可採，被上訴人佔用系爭土地自非無權佔有」，可證有既
        判力是「同意」使用。系爭而言，所謂「同意」涵意甚廣，可為：租賃（因
        承租人上訴人要變更養魚為建屋使用，應得出租人施秋文同意）、贈與（因
        受贈人上訴人尚未辦理贈與登記無所有權，要變更養魚為建屋使用，應得贈
        與人施秋文同意）、使用借貸等法律關係之解釋，而確定判決中已排除林淑
        貞所主張之使用借貸法律關係。
      被上訴人舉最高法院六十八年台上字第三０三三號、七十年台上字第三四０
        二號判決，認依土地法所為之登記有絕對真實之公信力，被上訴人既享有所
        有權，則豈能無排除侵害之權云云，惟查原民法債篇第二百十九條所訂條文
        「行使債權，履行債務」已廢止，並修正為「行使權利，履行義務」移列於
        總則篇第一百四十八條文，明定「權利之行使，不得違反公共利益，或以損
        害他人為主要目的。行使權利，履行義務，應依誠實及信用方法」，在七十
        二年一月一日修正施行，而民法總則為債權、物權關係之通則，足證適用於
        物權關係之所有權之行使，此觀民法第一百四十八條立法理由指出：「謹按
        權利人於法律限制內，雖得自由行使其權利，然其目的，要以保護自己之利
        益為必要，若專以損害他人利益為目的者，其權利之行使，實為不法行為，
        自為法所不許此本條所由設也。又七十二年一月一日修正理由一、權利人於
        法律限制內，雖得自由行使其權利，惟不得違反公共利益，乃權利社會化之
        基本內涵，爰於原第一百四十八條，增列『權利之行使，不得違反公共利益
        』，俾與我民法立法原則更相吻合。又因本條增列誠信原則為第二項，故將
        修正後之原條文改作第一項。二、誠信原則，應適用於任何權利之行使及義
        務之履行，現行法僅就行使債權，履行債務之誠信原則，於債編第二百十九
        條中規定。似難涵蓋其他權利之行使與義務之履行，爰於第一百四十八條增
        列第二項明示其旨。」云云益明。按被上訴人所舉乃是前揭民法修正前最高
        法院之判決，並未被選為判例，而所謂信賴土地登記之絕對效力，乃在保護
        善意第三人因信賴登記而取得之所有權有效，與民法誠信原則、權利濫用之
        禁止乃在規範所有權即權利之行使，亦即一在保護權利之取得，一在限制權
        利之行使，兩者在概念上並不相同。本件而言，被上訴人僅可主張其向法院
        合法拍定取得之所有權人名義有效，但不能對上訴人行使拆屋還地排除侵害
        之物權，倘仍謂被上訴人通謀假裝買賣而取得之系爭物權，猶可向上訴人行
        使所有權排除侵害，那違法者反受保護，則修正民法第一百四十八條法律規
        定豈不形同具文而無適用餘地？
      上訴人已明確舉證說明系爭土地是：約自六十六年間分割遺產起，是承租作
        養魚使用（即此起源為租賃），約自七十五年間得施秋文同意變更作建屋使
        用（即此階段為確定判決書中所稱之同意使用），自八十二年間施秋文生前
        同意贈與給上訴人，歿後其妻林淑貞原同意辦贈與給上訴人，後來變卦（即
        此階段為贈與，此有鈞院八十三年上字第八一五號判決書第四頁所載施純明
        代書作證）。按民事訴訟可隨時提出新主張，不提出主張該事實與固無該事
        實是不相同兩回事，該件上訴人是針對林淑貞所指無權占有反駁為有權占有
        即可，而林淑貞既未辦贈與給上訴人，原租賃關係自應仍存在，被上訴人迭
        稱上訴人原不作或現不能再作主張有租賃關係，顯非的論。
三、被上訴人主張系爭土地原為訴外人林淑貞等人所有，後經原審以八十九年度執字
    第一二六六五號強制執行事件實施拍賣，由被上訴人拍定取得所有權，但在被上
    訴人取得土地所有權之前，上訴人已在土地上建造如附圖（更正後）所示鋼筋混
    凝土造三層樓房（地面層面積二一三．六六平方公尺、第二層面積二一三．六六
    平方公尺、第三層面積一二四．０六平方公尺，附屬建物地面層及第二層鋼筋混
    凝土造雨遮面積各三九．四六平方公尺），而占有使用系爭土地之事實，為上訴
    人所不加爭執，並有被上訴人提出地籍圖謄本、不動產權利移轉證書、土地登記
    謄本等件存卷可證，復經本院依職權調閱原審八十九年度執字第一二六六五號強
    制執行卷查核無訛，此部分之事實．自堪認為真正。
四、本件被上訴人主張上訴人係無權占有系爭土地，而上訴人既以上情為辯，因此，
    本件所應審究者，厥為：(一)上訴人占有使用系爭土地，有否合法權源﹖(二)被上訴
    人得否請求相當於租金之不當得利﹖(三)被上訴人提起本訴，是否為權利濫用而有
    違誠信原則﹖茲分述如下：
    （一）、上訴人占有使用系爭土地，有否合法權源：
            (一)上訴人在系爭土地原所有人林淑貞等人以其無權占有為由，在八十三
              年間訴請其拆除附圖所示三層樓房，並交還系爭土地事件（原審八十
              三年度訴字第五一五號、本院八十三年度上字第八一五號、八十五年
              度上更(一)字第二八號）中，以及上訴人在八十六年間訴請林淑貞等人
              應就系爭土地出具使用同意書事件（原審八十六年度訴字第一六一號
              、本院八十六年度上字第四０八號）中，均陳明如附圖所示三層樓房
              是施秋文同意其在系爭土地上建造，從未主張其有在六十六年間向施
              秋文承租系爭土地之事實；又上訴人在八十七年間，對被上訴人及林
              淑貞等人，訴請確認其就坐落彰化縣鹿港鎮○○段顏厝小段第五二六
              －三二號土地優先承買權存在事件（原審八十七年度訴字第七五三號
              、本院八十八年度上字第一九八號）中，不但沒有主張承租系爭土地
              之事實，反而陳稱：「系爭耕地（指顏厝段顏厝小段五二六－三二號
              土地）之所有權人為施三郎及施秋文，將耕地出租給上訴人（即本件
              上訴人），與前開土地（指系爭土地）無償提供給上訴人建屋，毫無
              關係。」等語，即上訴人於另案訴訟中，已明確表示系爭土地乃施秋
              文無償提供其建屋使用，而非其向施秋文所承租等情，有上述案件之
              判決影本附卷可憑，並經原審調閱各該案號民事卷查核無誤，復據本
              院依職權調閱原審八十三年度訴字第五一五號民事案卷全卷可憑。雖
              上訴人曾在前述拆屋還地事件中（本院八十三年度上字第八一五號）
              以陳報狀陳稱：「我們甚至認為有『租賃』的情形」，然此只是上訴
              人純就地價稅由其繳納，具有對價關係這項理由來主張，何況上訴人
              又特別表明該陳述只是法律意見，不是事實的表示，所以上訴人在該
              訴訟中也沒有主張其在六十六年間，有向施秋文承租系爭土地的事實
              。可見依上訴人在上述訴訟中所為之陳述，施秋文只是同意或無償提
              供其在系爭土地上建屋，此種無償使用土地之事實，在法律上乃屬使
              用借貸，此亦為上述本院八十六年度上字第四０八號民事判決所認定
              。
            (二)證人施三郎雖然在本件訴訟中證稱：「施秋文還有我所繼承的土地，
              都出租給乙○，因為我與施秋文都沒有在耕種，約定租金每年七百斤
              白米，我與施秋文各分得一半白米。這是里長葉亮告訴我們這樣做的
              。每個月我有向乙○拿米，施秋文在沒有結婚之前都是拿現金，結婚
              後就拿白米」等語，但此與其在前述本院八十三年度訴字第五一五號
              拆屋還地事件中證稱：「施秋文在八、九年前時曾跟我們兄弟時（說
              ）系爭土地（指本件系爭土地）如果要蓋房子就把土填一填，因當時
              是漁池，要填土後同意由我們蓋房子。」，及在前述原審八十七年度
              訴字第七五三號確認彰化縣鹿港鎮○○段顏厝小段第五二六－三二號
              土地優先承買權存在事件中證稱：「我們不會耕作，民國六十六年間
              乙○向我們承租，以食米七百台斤，或吃不完即以錢補貼我們。怕吃
              不完，放久會壞掉，一次大約拿十來台斤，米沒有了就去拿，一個月
              拿個二、三次。」等語，並不相符合，即之前既證稱彰化縣鹿港鎮○
              ○段顏厝小段第五二六－三二號土地是出租給上訴人，而系爭土地是
              施秋文同意上訴人建屋使用，並未提及施秋文有將系爭土地出租給上
              訴人之事實，惟在本件竟又證稱二筆土地都出租給上訴人，此種前後
              不符之證述，其故為迴護之情，昭然若揭，自難採信。另證人施廷龍
              雖也證稱：「施秋文跟我在台北作衣服，曾經聽他說要向他哥哥乙○
              拿取租金，我回來彰化看我母親，也曾經看過施秋文向乙○拿米。租
              金多少我不知道。也聽他提及土地有租給乙○」等語，但既與上訴人
              在本院八十八年度上字第一九八號確認優先承買權存在事件中陳稱系
              爭土地是施秋文無償提供給上訴人建屋，及證人施三郎在之前訴訟中
              證稱系爭土地是施秋文同意上訴人建屋使用等情不同，其臨訟勾串之
              情，殆可想見，亦不足採信。至上訴人雖另提出地價稅繳款書，主張
              有與施秋文約定系爭土地的地價稅由上訴人負擔，且系爭土地的地價
              稅也都由上訴人繳納，故其使用系爭土地具有對價，對於系爭土地即
              有租賃權，證人施三郎也證稱施秋文有與上訴人約定地價稅由上訴人
              負責等語，但上訴人提出之地價稅繳款書，其課稅土地是海埔厝段海
              埔厝小段二七七號土地，並不是系爭土地，縱認上訴人有與施秋文約
              定地價稅由其繳納，且上訴人確也有繳納地價稅，但上訴人既使用系
              爭土地，則約定地價稅由其繳納，也只是使用土地之負擔，並不是使
              用土地的對價，尚難單憑上訴人有繳納地價稅之事實，即可認為其對
              於系爭土地有租賃關係存在。至於上訴人固主張其已舉證，系爭租金
              是明確約定實拿精白米共七百台斤，並說明當初定此租額之因素，所
              謂實拿白米就是包括已扣除稅金與損害貼補等，上訴人並非主張僅代
              納稅金當租金云云，然上訴人就該等租金約定之抗辯，並不足採，已
              如前述，則上訴人此部分再據之而為抗辯，同無可採，自不待言。
            (三)綜上所述，上訴人辯稱其對於系爭土地有租賃權，即難信為真實，故
              其就系爭土地與原所有人林淑貞等人間，當僅係使用借貸關係，被上
              訴人雖經拍賣而買受系爭土地，但不繼受該使用借貸之債的關係，因
              此，上訴人占有系爭土地，就被上訴人而言，即屬無權占有。
    （二）、被上訴人得否請求相當於租金之不當得利：
            (一)被上訴人主張上訴人無權占有系爭土地，則自被上訴人取得系爭土地
              之所有權後，上訴人即獲得相當於租金之不當利益，因依公告地價每
              平方公尺三百四十元之年息百分之十計算，請求上訴人自九十一年四
              月十六日起，至交還土地之日止，按年給付被上訴人二萬三千八百元
              等語。
            (二)本件上訴人係無權占有系爭土地，已如前述，自應認為無法律上原因
              而受有相當於租金之利益，致被上訴人受有損害，則被上訴人依不當
              得利之規定，請求上訴人返還相當於租金之利益，即屬於法有據。然
              相當於租金之利益，應受土地法第一百零五條、第九十七條第一項規
              定之的限制，且基地租金之數額，除以基地申報地價為基礎外，還須
              斟酌基地的位置，工商業繁榮的程度，承租人利用基地的經濟價值及
              所受利益等項，並與鄰地租金相比較，以為決定，並非必達申報總地
              價年息百分之十的最高額，最高法院六十八年度台上字第三０七一號
              著有判例要旨足資參照。查系爭土地之地目為養，使用分區為特定農
              業區，使用類別是農牧用地，八十九年七月的申報地價為每平方公尺
              二百七十二元，有土地登記謄本在卷可考，故本院認為系爭土地相當
              於租金之利益，以申報地價總額年息百分之六為適當，則被上訴人主
              張依公告地價年息百分之十計算，尚嫌過高。據此計算，上訴人每年
              所受相當於租金之利益即是一萬一千四百二十四元（申報地價二七二
              元，乘以土地面積七００平方公尺，再乘以百分之六，等於一一四二
              四元）。
            (三)又被上訴人是在九十一年四月十七日取得系爭土地權利移轉證書，此
              觀本院依職權調閱原法院八十九年度執字第一二六六五號強制執行卷
              所附送達證書即明，依強制執行法第九十八條第一項規定，被上訴人
              係自九十一年四月十七日起始取得系爭土地之所有權，當自該日起才
              能請求上訴人給付相當於租金之利益，則其請求自九十一年四月十六
              日起算，尚有誤會。
    （三）、被上訴人提起本訴，是否為權利濫用而有違誠信原則：
            (一)被上訴人在八十六年三月四日向林淑貞等人購買坐落彰化縣鹿港鎮○
              ○段顏厝小段第五二六－三號土地（面積０．五四七五公頃）應有部
              分計二分之一，價金為九百八十七萬八千二百六十九元，被上訴人已
              在八十六年四月二十五日以前給付七百六十萬元（其中以支票付款六
              百十萬元，以現金及匯款支付一百五十萬元），在八十六年五月十六
              日以前付清餘款二百二十七萬八千二百六十九元（其中一百九十萬元
              ，以票號AA0000000、AA0000000、YV0000000、XT0000000等四張面額
              各五十萬元、四十五萬元、二十萬元、七十五萬元的支票支付），土
              地並已移轉登記為被上訴人所有等情，有支票影本、存摺影本、不動
              產買賣契約書影本及土地登記謄本等件存卷可查，並經證人林淑貞證
              述在卷，其中被上訴人以上開支票付款之事實，亦經證人即辦理該筆
              土地買賣之代書柯添財具結證述無誤，雖然被上訴人以右開四張支票
              付款之事實，沒有記載在不動產買賣契約書上，但該契約書既已記載
              ：「雙方會算結果尚欠參拾柒萬捌仟貳佰陸拾玖元」等字，再核算契
              約書上記載付款之情形，已足以證明一百九十萬元之金額（四張支票
              面額合計）已經付清之事實，且該四張支票中的三張，也有林淑貞之
              背書（另一張是由謝茂章背書），表示被上訴人的確有將支票交付林
              淑貞，林淑貞也有取得各該款項，應可認定，故不能以上述四張支票
              沒有在不動產買賣契約書上記明，即認被上訴人未給付該一百九十萬
              元之金額，進而推論被上訴人與林淑貞等人間之買賣價金不實，或被
              上訴人與林淑貞等人間之契約，係屬通謀虛偽意思表示而為無效，至
              為灼然。至於上訴人辯稱前述AA0000000.號支票之提示日為八十六年
              五月十五日，依被上訴人主張及不動產買賣契約書記載，被上訴人既
              在八十六年五月十六日才將該張支票交付林淑貞，則林淑貞如何在八
              十六年五月十五日就提示乙節，因可能是被上訴人在八十六年五月十
              六日之前，就先交付支票給林淑貞，之後彼等二人在八十六年五月十
              六日再會算簽名，或者會算日期誤載，或者其他情事所致，故實難在
              沒有其他證據之情況下，僅以面額五十萬元支票之提示日期，與不動
              產買賣契約書上會算之日期不合，就推認被上訴人與林淑貞等人間之
              買賣價金不實，甚至認為被上訴人與林淑貞等人間之契約係假買賣，
              自不待多論。
            (二)被上訴人向林淑貞等人買受上述鹿港鎮○○段顏厝小段第五二六－三
              號土地應有部分計二分之一，因有點交土地之約定，且林淑貞等人辯
              稱曾在該土地上耕作，所以林淑貞等人即有點交土地之義務，然因林
              淑貞等人未依約點交，經被上訴人催告後，林淑貞等人仍不點交，被
              上訴人乃據此解除買賣契約，於法有據，故林淑貞等人經原審八十七
              年度重訴字第一七三號判決應返還價金及給付違約金合計一千零八十
              七萬八千二百六十九元給被上訴人，此有該民事判決影本在卷可參，
              而林淑貞在該事件中，否認出租土地給上訴人，並堅決辯稱已點交土
              地給被上訴人，且舉證人施金水為證，以求駁回被上訴人在該事件之
              訴，並非均不為任何爭執而配合被上訴人之主張，何況林淑貞曾在該
              土地上耕作，有占有該土地，但沒有點交土地給被上訴人事實，乃原
              審調查證據後所為之認定，故上訴人辯稱被上訴人與林淑貞明知土地
              是出租給上訴人，並無分管，而相互勾串約定點交土地，造成林淑貞
              違約之事實云云，並無證據加以證明，自難認為真正。又林淑貞等人
              原審判決應返還價金後，固然迄未請求被上訴人返還土地，此經林淑
              貞證述明確，但不能單憑該項事實，即認定被上訴人係假裝解除買賣
              契約，要無庸疑。
            (三)被上訴人持上述原審八十七年度重訴字第一七三號民事判決，聲請查
              封拍賣林淑貞之財產，不只系爭土地，尚包括林淑貞所有坐落在嘉義
              縣之房屋，此為上訴人所自認，並有台灣嘉義地方法院債權憑證附於
              上述原審八十九年度執字第一二六六五號執行案卷可查，果如上訴人
              所辯，被上訴人查封且拍定系爭土地，並提起本訴，其目的是在幫林
              淑貞取回系爭土地，為何被上訴人也將林淑貞所有坐落嘉義縣之房屋
              加以拍賣？此實難以解釋，足見上訴人此部分辯解，不能採信。
            (四)綜上所述，上訴人既不能證明前述被上訴人與林淑貞等人間係屬通謀
              虛偽而為之買賣及解除買賣契約，則被上訴人持上述原審八十七年度
              重訴字第一七三號判決查封拍賣系爭土地，並在拍定取得系爭土地所
              有權後，訴請上訴人拆屋還地，尚難認有以損害上訴人為主要目的之
              權利濫用或違背誠信原則之情事，是上訴人抗辯稱上訴人提起本訴，
              係屬權利濫用及違背誠信原則乙節，不足憑採。
五、綜上所述，本件上訴人既係無權占有系爭土地，從而被上訴人主張依民法第七百
    六十七條之規定，請求上訴人拆除如附圖所示之建物並交還系爭土地，且依不當
    得利之法律關係，請求上訴人自九十一年四月十七日起，至交還系爭土地之日止
    ，按年給付被上訴人一萬一千四百二十四元部分，為有理由，應予准許。則原審
    判命上訴人如數給付，於法並無不合，上訴意旨指摘原判決該部分不當，求予廢
    棄改判，為無理由，應予駁回。
六、本件事證已臻明確，兩造其餘之攻擊防禦方法，核與本案之結論不生影響，爰不
    一一贅述，併此敘明。至上訴人固尚聲請命被上訴人與林淑貞二人提出在八十六
    年間買賣田地時之銀行帳簿全部金錢出入明細表及再傳訊證人施三郎云云，本院
    認為尚無加以調查之必要，附此敘明。又上訴人於本院審理時，固表明願與被上
    訴人和解之意，然兩造既未能達成協議，自不影響本件之終結，亦此敘明。
七、據上論結，本件上訴為無理由，爰依民事訴訟法第四百四十九條第一項、第七十
    八條，判決如主文。
中      華      民      國    九十二    年    十一      月      五      日
~B1民事第一庭審判長法  官  林陳松
~B2                法  官  王重吉
~B3                法  官  李寶堂
右為正本係照原本作成。
不得上訴。
~B                書記官  廖次芬
中      華      民      國    九十二    年     十一     月      七      日
                                                                        Ｙ


司法院資訊處製作；財團法人民間司法改革基金會備份。
